【裁判字號】    95,裁,1281
【裁判日期】    950622
【裁判案由】    優惠存款
【裁判全文】
最  高  行  政  法  院  裁  定
                                     95年度裁字第01281號
上  訴  人  乙○○
被 上訴 人  銓敘部
代  表  人  甲○○
上列當事人間因優惠存款事件，上訴人對於中華民國94年1月27
日臺北高等行政法院92年度訴字第5404號判決，提起上訴，本院
裁定如下：
    主  文
上訴駁回。
上訴審訴訟費用由上訴人負擔。
    理  由
一、按對於高等行政法院判決上訴，非以其違背法令為理由，不
    得為之，行政訴訟法第242條定有明文。是對於高等行政法
    院判決上訴，若未具體說明原判決違背何項法令、不適用或
    如何適用不當之具體情事，即非主張原判決違背法令以為上
    訴理由，其上訴不應准許。
二、原判決駁回上訴人在原審之訴，略以：按退休公務人員退休
    金優惠存款制度之建立，係緣以立法院法制委員會於48年7
    月15日審議公務人員退休法修正草案時，基於早期公務人員
    每月待遇所得微薄，且其支領之一次退休金係以其最後在職
    之月俸額及本人實物代金為基數之內涵，造成退休實質所得
    偏低，為照顧退休人員生活，乃決議由被上訴人邀請有關機
    關研商。被上訴人爰與財政部於49年11月2日會銜訂定發佈
    「退休公務人員退休金優惠存款辦法」（按：現已修正為「
    退休公務人員一次退休金優惠存款辦法」）；而退休公務人
    員公保養老給付優惠存款制度，亦係基於上述因素及軍保退
    伍給付已得辦理優惠存款之考量，由被上訴人於63年12月17
    日訂定「退休公務人員公保養老給付金額優惠存款要點」（
    下稱「優惠存款要點」）後開辦。依87年7月3日修正發佈優
    惠存款要點第2點第1項規定：「退休公務人員公保養老給付
    金額依本要點辦理優惠存款，須合於下列各款條件：一、依
    公務人員退休法辦理退休。二、最後在職之機關係適用行政
    院訂定之全國軍公教員工待遇支給要點之公務人員俸額標準
    表支薪。三、依中華民國84年7月1日公務人員退休法修正施
    行前之公務人員保險年資，所核發之養老給付。」是以，退
    休公務人員除須依公務人員退休法辦理退休外，須其最後在
    職機關係適用行政院訂定之全國軍公教員工待遇支給要點之
    公務人員俸額標準表支薪，且依84年7月1日公務人員退休法
    修正施行前之公務人員保險年資所核發之公保養老給付，始
    得依該要點辦理優惠存款。上開優惠存款制度，係政府早期
    為照顧一般公教人員退休生活而建立之政策性「福利措施」
    ，並非公教人員保險之法定給付項目，其超額利息亦由退休
    金支給機關編列預算支付，並非由保險費負擔，其所需經費
    既由退休金支給機關編列預算支應，而須經立法機關審查通
    過，已成為具形式意義之法律。優惠存款既為政策性補助措
    施，於政府預算有限之情況下，主管機關自得本其權責加以
    審酌得適用之對象與範圍，以期有限之資源發揮最大之效益
    。基於上開優惠存款要點之訂定，係屬被上訴人之職權，於
    審酌政府財力負擔及各類公務人員待遇類型等因素，考量整
    體公益衡平原則，並兼顧退休公務人員之實質權益保障，於
    政府補助性支出之資源有限情況下，以退休公務人員最後在
    職機關係適用行政院訂定之全國軍公教員工待遇支給要點之
    公務人員俸額標準表支薪為其要件，亦即就上開優惠存款制
    度之對象與範圍為必要及限定性之分配，難謂與憲法第7條
    之平等原則相牴觸。查上訴人最後在職之機關為交通部臺灣
    區○道○○○路局拓建工程處，係適用未實施用人費率交通
    事業機構待遇，並非適用行政院訂定之全國軍公教員工待遇
    支給要點之公務人員俸額標準表支薪，與上開要點所定得辦
    理優惠存款之要件不合。依上揭說明，被上訴人核定上訴人
    公保養老給付金額不得辦理優惠存款，於法並無違誤，亦與
    平等原則、比例原則無違等由。資為判斷之論據。
三、本件上訴意旨略謂：不論前述退休金計算方式與任職時間長
    短，一律以最後之任職機關所適用之待遇支給規定作為判斷
    標準，將發生退休人員前任職於其他得以辦理優惠存款機關
    ，而於退休前改調至不得辦理優惠存款機關退休，其原得辦
    理優惠存款之公保養老給付，即變為不得辦理；反之，退休
    人員長期任職於不得辦理優惠存款之機關，卻於退休前調至
    其他得以辦理優惠存款機關服務，該員原不得辦理優惠存款
    之公保養老給付，反得辦理，其結果顯失公平，被上訴人明
    知「優惠存款要點」有修正之必要，卻因被上訴人為人事主
    管機關，對所屬人員調動靈活而享有至優惠存款單位退休之
    自肥條件，拒不修正該要點，為此，訴請廢棄原判決等語。
    經核上訴意旨並未具體說明原判決違背何項法令、不適用或
    如何適用不當之具體情事，即非主張原判決違背法令以為上
    訴理由，依首開規定及說明，其上訴為不合法，應予駁回。
四、依行政訴訟法第249條第1項前段、第104條、民事訴訟法第
    95條、第78條，裁定如主文。
中    華    民    國    95    年    6     月    22    日
                  第四庭審判長法  官  高  啟  燦
                              法  官  黃  淑  玲
                              法  官  黃  璽  君
                              法  官  廖  宏  明
                              法  官  楊  惠  欽
以  上  正  本  證  明  與  原  本  無  異
中    華    民    國    95    年    6     月    22    日
                              書記官  彭  秀  玲


司法院資訊處製作；財團法人民間司法改革基金會備份。
